最高法院刑事判決　　　　　　　　　　　　　　　八十八年度台上字第七二一六號
　　上　訴　人　乙○○　男
　　　　　　　　甲○○即戚務.
　　共　　　同
　　選任辯護人　陳英鳳律師
　　上　訴　人　丙○○　男
右上訴人等因妨害自由案件，不服台灣高等法院台中分院中華民國八十六年十一月十
三日第二審判決（八十五年度重上更(二)字第一二號，起訴案號：台灣台中地方法院檢
察署八十一年度偵字第五五五三號），提起上訴，本院判決如左：
    主  文
上訴駁回。
    理  由
按刑事訴訟法第三百七十七條規定：上訴於第三審法院，非以判決違背法令為理由，
不得為之。是提起第三審上訴，應以原判決違背法令為理由，係屬法定要件，且必須
依據卷內資料為具體之指摘，並足據以辨認原判決已具備違背法令之形式，始屬相當
。本件原判決論處上訴人乙○○、丙○○共同連續以非法方法剝奪人之行動自由罪刑
及論處上訴人甲○○（原名戚務一）共同以非法方法剝奪人之行動自由罪刑，係以被
害人李宗城、盧文烈、葉文亮、劉純發、黃崑財、倪文彬等人之指訴，卷附上訴人等
命被害人等交付之國民身分證三張、駕駛執照四張、本票六張及被害人等出具之領認
保管收據暨被害人等受傷之照片、李宗城之驗傷診斷書及上訴人等與被害人等成立和
解之和解書等，為所憑之證據，並明其綜合判斷各項證據之調查結果，認定上訴人
等有非法剝奪人之行動自由、傷害及冒充公務員而行使其職權等罪行，上開三罪之間
有方法結果之牽連關係，應從一重論以非法剝奪人之行動自由罪處斷，且上訴人等就
所參與之犯行，與其他不詳姓名之成年員工彼此之間，有犯意聯絡及行為分擔，為共
同正犯，縱未全程在場，仍應就其犯行負全部刑責；又上訴人丙○○三次犯行及乙○
○二次犯行係基於概括犯意而為，應論以連續犯一罪之心證理由。對於上訴人等否認
犯罪所為之辯解及被害人葉文亮、陳永鎮、盧文烈事後改為附和上訴人等之陳述，認
係卸責或迴護之詞，非可採信；又以桃園縣體育會舉重委員會出具內載上訴人乙○○
於民國八十一年三月一日上午九時至十時三十分之間，於桃園縣體育館參加會議之函
文及證人陳光麟、楊茂春之證言，皆不足為有利於上訴人等之證明；上訴人等聲請再
行傳訊被害人等，認無必要。均已依據卷內資料，分別予以指駁及說明。經核原判決
從形式上觀察，尚無認定事實不憑證據或採證違背法則之情形存在。上訴人等上訴意
旨略稱：上訴人乙○○、甲○○縱有冒充警員身分，然並未行使警員之職權，原判決
論以刑法第一百五十八條第一項之僭行公務員職權罪，適用法則顯有未當；又原審法
院前審判處上訴人甲○○拘役四十日，經甲○○提起第三審上訴，由最高法院發回更
審後，原判決竟加重判處有期徒刑二月，違背刑事訴訟法第三百七十條禁止不利益變
更之原則，併有未合等語。惟查，原判決業已依憑上開事證，認定上訴人等基於犯意
聯絡，先後由乙○○、甲○○冒稱警員，向被害人等行使盤查（即詢問其是否竊盜及
命其交出身分證等）之職權，則原判決就此部分論以刑法第一百五十八條第一項之冒
充公務員而行使其職權罪，顯無適用法則不當之違背法令情形。又按刑事訴訟法第三
百七十條前段規定：「由被告上訴或為被告之利益而上訴者，第二審法院不得諭知較
重於原審判決之刑。」其所謂原審判決係指第一審判決而言，並不包括經最高法院發
回更審案件之第二審法院前次判決在內。本件第一審就上訴人甲○○非法剝奪人之行
動自由部分，係判處有期徒刑五月，原判決予以撤銷，改判有期徒刑二月，顯未違背
上開規定。上訴意旨執為指摘，尚不足據以辨認原判決已具備違背法令之形式。至其
餘上訴意旨仍執所辯陳詞，否認犯罪而為事實上之爭執，或就原判決已明白論斷之事
項及其採證認事職權之行使，漫事指摘，難謂已符合首揭法定上訴第三審之要件。其
上訴違背法律上之程式，應予駁回。又本件既經本院從程序上為駁回上訴之判決，上
訴人丙○○請求宣告緩刑一節，無從審酌，併此明。
據上論結，應依刑事訴訟法第三百九十五條前段，判決如主文。
中      華      民      國    八十八    年     十二     月     十六     日
                              最高法院刑事第四庭
                                  審判長法官  黃  劍  青
                                        法官  劉  敬  一
                                        法官  林  增  福
                                        法官  邵  燕  玲
                                        法官  吳  昆  仁
      右正本證明與原本無異
                                              書  記  官
中      華      民      國    八十八    年     十二     月    二十二    日
                                                                       Ｋ
